【裁判字號】    91,易,2987
【裁判日期】    920320
【裁判案由】    誣告
【裁判全文】
臺灣板橋地方法院刑事判決                        九十一年度易字第二九八七號
    公  訴  人  台灣板橋地方法院檢察署檢察官
    被      告  甲○○
    選任辯護人  乙○○律師
右列被告因誣告案件，經檢察官提起公訴（九十一年度偵字第一六二三二號），本院
判決如左：
    主  文
甲○○未指定犯人，而向該管公務員誣告犯罪，處拘役參拾日，如易科罰金，以參佰
元折算壹日。
    事  實
一、甲○○明知以其名義發票，付款人台北銀行和平分行、帳號一九六００號、票號
    ＨＰ0000000號，已蓋妥發票人印章，惟尚未填載發票金額、日期之空白
    支票一紙，係其於民國九十年八月間某日（起訴書誤載為六月間），在台中市○
    ○路○段一四六之二八號交付其同居女友丁○○收執，並於同年九月間某日，在
    電話中囑咐丁○○自行填寫金額新台幣（下同）五十萬元，發票日九十一年二月
    二十八日而完成發票行為，並未遺失。竟於九十一年三月一日，囑其不知情之秘
    書葉萱萱前往台北市○○○路○段二三六號一樓台北銀行和平分行，捏稱上開支
    票遺失，向該行申報票據掛失止付，同時填具遺失票據申報書，未指定犯人，而
    請求有偵查犯罪權限之台北市政府警察局及台北縣政府警察局協助偵查侵占遺失
    物及竊盜罪嫌，向該管公務員誣告犯罪。嗣上開支票經丁○○於九十年十一月二
    十七日，先行存入其妹丙○○於合作金庫銀行北屯分行00000000000
    00號帳戶託收，屆期向台北銀行和平分行提示，因已掛失止付遭退票，始經警
    循線查悉上情。
二、案經高雄縣警察局林園分局報請台灣高雄地方法院檢察署檢察官呈請台灣高等法
    院檢察署檢察長令轉台灣板橋地方法院檢察署檢察官偵查起訴。
    理  由
一、訊據被告甲○○固坦承於右揭時地，透過秘書葉萱萱向台北銀行和平分行申報支
    票遺失之事實不諱，但矢口否認被訴誣告之犯行，辯稱：伊與丁○○原為同居之
    男女朋友關係，但並未交付本案之空白支票予丁○○，亦未同意給付五十萬元分
    手費用。伊習慣於每年農曆過年後對簽發之票據做總整理，本案係於九十一年二
    月下旬整理支票時，發現有空白票根，以為該紙支票遺失才掛失止付，並無誣告
    之犯意云云。惟查：
（一）右揭犯罪事實，業據證人丁○○於警詢時及偵審中證述綦詳，並有遺失票據申
      報書、票據掛失止付通知書、掛失止付票據提示人資料查報表、支票暨退票理
      由單影本，及合作金庫銀行北屯分行合金北屯字第０九一０００一０五五號函
      各一紙在卷可稽。
（二）被告雖以前詞置辯，然證人丁○○於本院審理中結證稱：本件支票原係被告於
      九十年八月間某日，在台中住處交付伊購買冷氣使用，當時為空白支票，除發
      票人印章外，並無金額、日期之記載，後來伊自行由高雄家中載來一台中古冷
      氣，並未使用該紙支票。嗣於同年九月間，雙方協議分手，被告同意給付五十
      萬元分手費，但表示須待翌年核發年終獎金時才有錢，請伊自行填上金額、日
      期，伊才填載「五十萬元」及「九十一年二月二十八日」等語。而被告於偵查
      中亦供承上開支票所使用之印鑑章相符，且該印鑑章均隨身攜帶在身上，並未
      遺失等語，則該支票應係被告親自用印後交付證人丁○○收執。又證人丁○○
      為赴醫院生產，故提早於九十年十一月二十七日先行將該支票存入其妹丙○○
      名義合作金庫銀行北屯分行0000000000000號帳戶託收，有支票
      正、反面影本一紙附卷可憑，顯見其於九十年十一月二十七日前已持有該支票
      ，若該支票係證人丁○○以不法手段取得，衡情應立即利用該支票兌領現金，
      豈有將支票發票日填上距離託收日期三個月後之九十一年二月二十八日之理，
      堪認證人丁○○所言被告同意支付五十萬元，但要等到領年終獎金後方兌現，
      故日期定在九十一年二月二十八日等語為真實。
（三）支票雖為支付工具，惟社會上使用支票之習慣，輒以倒填發票日之方式為遠期
      支票使用，故一般支票簿之設計，除支票正本外尚有票根聯，供發票人記載發
      票日、金額及用途，以提醒發票人於該支票屆期前將票面金額存入銀行，以供
      兌現。而一般人於開立支票時，通常會檢視其前一張支票票根所顯示之金額及
      用途，以提醒自己及時存入相當金額。又本案被告於審理中亦坦承有在票根上
      做記載之習慣，並提出其支票票根聯二本（每本二十五張支票）為證。惟觀諸
      被告所提出之支票票根聯，其中第0000000號至第0000000號支
      票本中，除本案之「第0000000號」票根為空白外，其餘票根均載有金
      額及用途；另外，第0000000號至第0000000號支票本中，第0
      000000、0000000、0000000、0000000號票根記
      載「作廢」字樣，另第0000000號票根上載有「﹖」記號，業據本院於
      九十二年一月二十二日當庭勘驗屬實（票根原本當庭發還），並有該票根影本
      一紙在卷可稽。顯示被告對其每一張票據之使用均相當謹慎，若有疑問之票根
      ，甚至劃上問號為記。但被告於開立緊接本案之票號第0000000號支票
      或其後各支票，及將嗣後各期票款轉入銀行甲存帳戶時，卻始終未發現本案第
      0000000號票根為空白，並立即查證處理，有違情理。信其係將空白支
      票交付證人丁○○購買冷氣之用，因價格及付款日期未定，始未在其票根上記
      載金額及日期。雖被告於審理中又辯稱：伊有在每年農曆年節前後整理支票之
      習慣，故遲於九十一年二月中旬始發現本件支票遺失云云。惟一般人若有財務
      整理之情形，多以年底十二月份居多，或以銀行結算日、公司會計年度、每月
      之月底、或公司薪資發放日等固定日期為準。易言之，均係以國曆月份或每月
      之固定日期為其常態。而每年農曆過年之日期前後不同，歷年相差有達一月之
      久，被告竟以此不特定之日期為每年整理支票之日，此亦與常情相違。縱如被
      告所言，其於九十年二月十五日前後發現該空白票根，依理自應立即辦理掛失
      止付，以避免損失擴大，但被告卻遲至該支票發票日方欲申報掛失止付（因該
      日臨時為人事行政局宣布為放假日，被告遂於翌日即九十一年三月一日使其不
      知情之秘書葉萱萱辦理掛失止付），應非單純巧合所致，其有使該支票不獲兌
      現之意甚明。
    綜上所述，被告應明知該支票係其交付證人丁○○，且授權填上金額及發票日，
    並未遺失甚明。被告前開辯詞，顯係事後卸責之詞，不足採信。本案事證明確，
    被告犯行洵堪認定，應依法論科。
二、核被告所為，係犯刑法第一百七十一條第一項未指定犯人之誣告罪。其利用不知
    情之秘書葉萱萱填載致台北市政府警察局、台北縣政府警察局之遺失票據申報書
    報案，為間接正犯。爰審酌被告犯罪之動機、目的、手段，犯罪所生之危害，及
    犯罪後之態度等一切情狀，量處如主文所示之刑，並諭知易科罰金之折算標準，
    以資懲儆。
據上論斷，應依刑事訴訟法第二百九十九條第一項前段，刑法第一百七十一條第一項
、第四十一條第一項前段，罰金罰鍰提高標準條例第一條前段、第二條，判決如主文
。
本案經檢察官林建中到庭執行職務。
中      華      民      國    九十二    年      三      月     二十     日
                                        臺灣板橋地方法院刑事第三庭
                                            法  官  鄭  水  銓
右正本證明與原本無異。
如不服本判決，應於判決送達後十日內，向本院提出上訴狀。
                                            書記官  謝  明  倫
中      華      民      國    九十二    年      三      月    二十一    日
附錄本案論罪科刑法條全文：
刑法第一百七十一條
未指定犯人，而向該管公務員誣告犯罪者，處一年以下有期徒刑、拘役或三百元以下
罰金。
未指定犯人，而為造、變造犯罪證據或使用偽造、變造之犯罪證據，致開始刑事訴訟
程序者亦同。


司法院資訊處製作；財團法人民間司法改革基金會備份。
